【裁判字號】    92,聲,316
【裁判日期】    920430
【裁判案由】    變換提存物及變更提存人
【裁判全文】
臺灣士林地方法院民事裁定  九十二年度聲字第三一六號
    聲  請  人  龍星昇第一資產管理股份有限公司
?
    法定代理人  丙○○
    代  理  人  甲○○
    聲  請  人  第一商業銀行股份有限公司
                                  設台北市中正區○○○路○段三０號
    法定代理人  乙○○            住台北市中正區○○○路○段三０號
    相  對  人  丁○○            住台北市○○區○○路二０巷三一號二樓之二
                              .
右當事人間八十九年度存字第二０八八號提存事件，聲請人聲請變換提存物及變更提
存人，本院裁定如左：
    主      文
聲請駁回。
聲請費用由聲請人負擔。
    理      由
一、本件聲請意旨略以：聲請人（即原債權人）第一商業銀行股份有限公司（以下簡
    稱第一銀行）前遵鈞院八十九年度裁全字第三二九七號假扣押裁定，曾提供台北
    市政府八十八年度建設公債面額合計新台幣（下同）二百七十萬元（五十萬元五
    張，十萬元二張）為擔保，並以鈞院八十九年度存字第二０八八號提存事件提存
    在案，茲因第一銀行已將其對相對人之全部債權、擔保物權及其他一切從屬之權
    利讓與聲請人龍星昇第一資產管理股份有限公司（以下簡稱龍星昇公司），並以
    公告代債權讓與之通知，相關權利均由龍星昇公司承受，因假扣押裁定對於當事
    人之繼受人亦有效力，從而龍星昇公司自得取代原債權人第一銀行為強制執行程
    序之債權人，嗣因原提存物係由第一銀行所提供，為此聲請准龍星昇公司以同額
    之現金變換原提存物，並於提存該變換之提存物後，由第一銀行領回原提存物，
    並准變更提存人為龍星昇公司等語。
二、按假扣押債權人，其供擔保之提存物或保證書，除得由當事人約定變換外，法院
    亦得依供擔保人之聲請，以裁定許其變換，民事訴訟法第一百零六條、第一百零
    五條第一項定有明文，是得聲請法院以裁定許其變換擔保物者，應以供擔保人為
    限，縱然供擔保人於供擔保後，出讓關於原供擔保原因之債權，供擔保人向法院
    所為之擔保提存，其供擔保人仍為原供擔保人，並不因其出讓資產而令受讓人變
    更為該擔保提存案件之供擔保人，故聲請法院裁定變換提存物時，自仍應以原供
    擔保人為聲請人（參照司法院廳民一字第九三七號法律問題研究意見，收錄於
    民事法律問題研究彙編第七輯第三七四頁）；又執行名義為確定終局判決者，除
    當事人外，對於訴訟繫屬後為當事人之繼受人及為當事人或其繼受人占有請求之
    標的物者，亦有效力。而假扣押裁定之執行名義亦準用之，強制執行法第四條之
    二第一項第二款、第二項雖定有明文，惟此規定，僅係權利繼受人得持該假扣押
    裁定之執行名義聲請強制執行，若已開始執行程序而尚未終結，其僅得聲請承當
    執行程序而已，並非謂其因此而當然取得假扣押裁定當事人或依假扣押裁定為提
    存之提存物供擔保人之地位，從而該權利繼受人尚不得以債權讓與之事實，即向
    本院聲請變換提存物及變更其為提存人。
三、經查，本件聲請人龍星昇公司主張聲請人第一銀行對相對人之全部債權業已讓與
    聲請人龍星昇公司，並以公告代債權讓與之通知，相關權利亦由聲請人龍星昇公
    司承受之事實，固據提出債權讓與登報之公告一份為憑，惟本件聲請人即原債權
    人第一銀行前於八十九年間向本院聲請裁定准予對債務人即相對人之財產假扣押
    ，經本院八十九年度裁全字第三二九七號民事裁定准以二百六十二萬元或同面額
    之台北市政府八十八年度建設公債為債務人供擔保後，得對於債務人之財產於七
    百八十七萬元之範圍內為假扣押，第一銀行旋於八十九年十一月二十二日提存台
    北市政府八十八年度建設公債面額合計二百七十萬元（本院八十九年度存字第二
    ０八八號提存事件），此業經本院調閱上開提存卷查核屬實。顯見本院八十九年
    度裁全字第三二九七號民事裁定，准許供擔保為假扣押之債權人為第一銀行，聲
    請人龍星昇公司縱受讓該假扣押裁定所欲保全執行之原因債權，依前揭說明，聲
    請人龍星昇公司除得持該假扣押裁定為執行名義聲請假扣押強制執行，或就已開
    始實施假扣押執行而尚未終結之程序中，聲請承當執行程序外，尚不得執已有債
    權讓與之事實逕向本院聲請變更為擔保物之提存人，況聲請假扣押所供之擔保，
    其目的在於擔保因債權人實施假扣押導致債務人受有損害時之賠償，係屬債權人
    對債務人賠償責任之債務擔保，關於假扣押損害賠償請求權於損害事實發生時，
    應認為債務人即因而對於債權人有損害賠償債權之存在，並非需經判決確定始行
    發生，且債務人如因債權人之假扣押受有損害而依法對債權人得請求損害賠償時
    ，就債權人於假扣押所提供之擔保物享有與質權人同一之權利，亦即得優先受償
    ，綜上，系爭提存事件之提存人為第一銀行，供擔保人第一銀行於供擔保後，縱
    使出讓關於原供擔保原因之債權，供擔保人第一銀行向本院所為之擔保提存，其
    供擔保人仍為第一銀行，並不因原因債權之讓與而令受讓人即龍星昇公司當然取
    得供擔保人之地位，且於受假扣押執行之債務人受有損害時，亦以原實施假扣押
    執行之債權人所提存之擔保物享有與質權人同一之權利，本件龍星昇公司單純受
    讓第一銀行之債權，僅為債權受讓人，二者人格並不具有同一性，第一銀行於出
    讓其債權前，向本院所為之擔保提存，其供擔保人仍為第一銀行，並不因其出讓
    債權而變為龍星昇公司，故聲請法院裁定變換提存物時，自仍應以第一銀行為之
    ，故龍星昇公司聲請准由其變換提存物，並由第一銀行領回原提存物，且准變更
    龍星昇公司為提存人各節，於法均有未合，應予駁回。
四、依民事訴訟法第九十五條、第八十五條第一項前段，裁定如主文。
中      華      民      國    九十二    年      四      月     三十     日
                                   臺灣士林地方法院民事第一庭
~B法      官  曾家貽
右為正本係照原本作成。
如對本裁定抗告須於裁定送達後十日內向本院提出抗告狀。
中      華      民      國    九十二    年      五      月      二      日
~B法院書記官  林翰章


司法院資訊處製作；財團法人民間司法改革基金會備份。
